【裁判字號】    97,訴,900
【裁判日期】    971023
【裁判案由】    違反毒品危害防制條例
【裁判全文】
臺灣新竹地方法院刑事判決               97年度訴字第900號
    公  訴  人  臺灣新竹地方法院檢察署檢察官
    被      告  甲○○
                          號
                        （現因另案在臺灣新竹監獄執行中）
上列被告因違反毒品危害防制條例案件，經檢察官提起公訴（97
年度毒偵字第1324號），本院依簡式審判程序判決如下：
    主  文
甲○○施用第一級毒品，累犯，處有期徒刑捌月，扣案之海洛因
（合計淨重玖點陸公克）均沒收銷燬；另扣案之包裝袋柒個均沒
收。又施用第二級毒品，累犯，處有期徒刑陸月。應執行有期徒
刑壹年，扣案之海洛因（合計淨重玖點陸公克）均沒收銷燬，另
扣案之包裝袋柒個均沒收。
    事  實
一、甲○○前於民國93年間，因違反毒品危害防制條例案件，經
    本院於94年4月25日以94年度易字第116號判處有期徒刑9月
    確定。又於94年間，因竊盜案件，經本院於94年12月20日以
    94年度易字第492號判處應執行有期徒刑1年1月確定。上開2
    案件接續執行，並於96年4月23日縮刑期滿執行完畢。
二、甲○○(1)前於88年間，因施用毒品案件，經本院以88年度毒
    聲字第1231號裁定送觀察、勒戒後，認無繼續施用毒品傾向
    ，於88年7月9日執行完畢而釋放。(2)又於89年間，因2犯施
    用毒品案件，經本院以89年度毒聲字第971號裁定送觀察、
    勒戒後，認有繼續施用毒品傾向，再經本院以89年度毒聲字
    第1402號裁定施予強制戒治，並因停止戒治而出所、付保護
    管束，迄至90年5月19日保護管束期滿未經撤銷視為執行完
    畢。(3)再於91年間，因3犯施用毒品案件，經本院以91年度
    毒聲字第1086號裁定施予強制戒治，並於93年1月9日因毒品
    危害防制條例修正而出所，尚未執行完畢。所犯刑責部分，
    經本院於92年5月19日以91年度易字第924號判處有期徒刑8
    月確定。(4)復於上開強制戒治執行完畢後5年內，即於93年1
    0月12日晚間某時，因施用第二級毒品安非他命犯行，經本
    院於94年4月25日以94年度易字第116號判處有期徒刑9月確
    定。
三、甲○○(1)基於施用第一級毒品海洛因之犯意，於97年7月7日
    下午1時許，在位於新竹縣橫山鄉○○村○○路○段178號住
    處內，將海洛因摻入香煙點火吸食煙霧之方式，施用海洛因
    1次。(2)另基於施用第二級毒品安非他命之犯意，於97年7月
    7日下午施用完海洛因後約2、3分鐘，亦在上址，將安非他
    命置於玻璃球內加熱吸食煙霧之方式，施用安非他命1次。
    嗣為警於97年7月8日凌晨1時許，在新竹縣竹東鎮○○路59
    號「千禧園汽車旅館」查獲，並扣得甲○○所有之海洛因7
    包（合計淨重9.6公克、空包裝重1.91公克）
四、案經新竹縣政府警察局竹東分局報請臺灣新竹地方法院檢察
    署檢察官偵查起訴。
    理  由
甲、程序部分：
    本件被告甲○○所犯施用毒品罪，係非死刑、無期徒刑、最
    輕本刑為3年以上有期徒刑之罪，被告於本院準備程序進行
    中，就被訴事實為有罪之陳述，經本院合議庭認合於刑事訴
    訟法第273條之1第1項之規定，裁定進行簡式審判程序。
乙、實體部分：
一、訊據被告甲○○對於事實三所載犯罪事實，於本院準備程序
    、審理中均自白認罪，而被告為警查獲所採集之尿液（代號
    ：100），經送詮昕科技股份有限公司檢驗結果，呈海洛因
    經人體代謝後之嗎啡陽性反應；安非他命、甲基安非他命陽
    性反應，此有真實姓名代號對照表、詮昕科技股份有限公司
    於97年7月22日出具之濫用藥物尿液檢驗報告附卷可稽（見
    毒偵字第1324號偵查卷第53、54頁）。又為警查扣之白粉7
    包，經送法務部調查局檢驗結果，確係第一級毒品海洛因合
    計淨重9.6公克、空包裝重1.91公克之事實，有該局於97 年
    9月17日出具之調科壹字第09723037760號鑑定通知書在卷足
    憑（見本院卷）。是認被告上開自白內容應與事實相符，其
    施用第一級毒品海洛因、第二級毒品安非他命等犯行，均堪
    予認定。
二、按(一)施用第一、二級毒品為犯罪行為，毒品危害防制條例第
    10條定有處罰明文。故施用第一、二級毒品者，依前揭規定
    本應科以刑罰。惟基於刑事政策，對合於一定條件之施用者
    ，則依同條例第20條、第23條之規定，施以觀察、勒戒及強
    制戒治之保安處分。(二)毒品危害防制條例於民國92年7月9日
    修正公布，自93年1月9日施行，其中第20條、第23條將施用
    毒品之刑事處遇程序，區分為「初犯」及「5年內再犯」、
    「5年後再犯」。依其立法理由之說明：「初犯」，經觀察
    、勒戒或強制戒治後，應為不起訴處分或不付審理之裁定；
    經觀察、勒戒或強制戒治執行完畢釋放後，「5年內再犯」
    者，因其再犯率甚高，原實施之觀察、勒戒及強制戒治既已
    無法收其實效，爰依法追訴或裁定交付審理。至於經觀察、
    勒戒或強制戒治執行完畢釋放後，「5年後再犯」者，前所
    實施之觀察、勒戒或強制戒治已足以遮斷其施用毒品之毒癮
    ，為期自新及協助其斷除毒癮，仍適用「初犯」規定，先經
    觀察、勒戒或強制戒治之程序。從而依修正後之規定，僅限
    於「初犯」及「5年後再犯」二種情形，始應先經觀察、勒
    戒或強制戒治程序。倘被告於5年內已再犯，經依法追訴處
    罰，縱其第3次（或第3次以上）再度施用毒品之時間，在初
    犯經觀察、勒戒或強制戒治執行完畢釋放5年以後，已不合
    於「5年後再犯」之規定，且因已於「5年內再犯」，顯見其
    再犯率甚高，原實施觀察、勒戒或強制戒治，已無法收其實
    效，即應依該條例第10條處罰（最高法院95年度第7次刑事
    庭會議決議參照）。準此，茍被告其施用毒品之犯行，前經
    觀察、勒戒或強制戒治執行完畢後，5年內曾因再施用毒品
    之行為，而經法院判處刑罰之處遇程序確定者，縱其係於觀
    察、勒戒或強制戒治執行完畢5年後再為本案施用毒品，應
    認屬「再犯」之範疇，直接適用刑罰處遇之程序。經查，被
    告(1)前於88年間，因施用毒品案件，經本院以88年度毒聲字
    第1231號裁定送觀察、勒戒後，認無繼續施用毒品傾向，於
    88年7月9日執行完畢而釋放。(2)又於89年間，因2犯施用毒
    品案件，經本院以89年度毒聲字第971號裁定送觀察、勒戒
    後，認有繼續施用毒品傾向，再經本院以89年度毒聲字第14
    02號裁定施予強制戒治，並因停止戒治而出所、付保護管束
    ，迄至90年5月19日保護管束期滿未經撤銷視為執行完畢。
    (3)再於91年間，因3犯施用毒品案件，經本院以91年度毒聲
    字第1086號裁定施予強制戒治，並於93年1月9日因毒品危害
    防制條例修正而出所，尚未執行完畢。所犯刑責部分，經本
    院於92年5月19日以91年度易字第924號判處有期徒刑8月確
    定。(4)復於上開強制戒治執行完畢後5年內，即於93年10月1
    2日晚間某時，因施用第二級毒品安非他命犯行，經本院於9
    4年4月25日以94年度易字第116號判處有期徒刑9月確定等情
    ，有臺灣高等法院被告前案紀錄表、在監在押全國紀錄表及
    本院91年度易字第924號判決、94年度易字第116號判決在卷
    可按，被告既於90年5月19日強制戒治執行完畢而釋放後之5
    年內再犯上開(3)、(4)所示之施用毒品案件，是其於強制戒治
    執行完畢後之5年後再犯本案施用第一、二級毒品犯行，徵
    諸前開最高法院95年度第7次刑事庭會議決議意旨，自應依
    法予以論罪科刑。
三、論罪科刑
（一）核被告所為，係犯毒品危害防制條例第10條第1項之施用
      第一級毒品罪、同條例第10條第2項之施用第二級毒品罪
      。其分別持有第一級毒品海洛因、第二級毒品安非他命之
      低度行為，各為其施用第一級毒品海洛因、第二級毒品安
      非他命之高度行為所吸收，皆不另論罪。
（二）被告所犯之施用第一級毒品罪、施用第二級毒品罪，犯意
      各別，行為互殊，應予分論併罰。
（三）被告有事實一之前案紀錄，並於96年4月23日縮刑期滿執
      行完畢等情，有臺灣高等法院被告前案紀錄表、在監在押
      全國紀錄表在卷可按，被告前受有期徒刑之執行完畢後，
      其於5年以內故意再犯本件有期徒刑以上之2罪，皆為累犯
      ，應依刑法第47條第1項之規定，均加重其刑。
（四）爰審酌被告無視法令之禁止，前已因施用毒品案件，經裁
      定送觀察勒戒、強制戒治後，竟再度施用足以導致精神障
      礙及生命危險之成癮性毒品，顯無悔改之意，兼以施用毒
      品所生危害以自戕健康為主，及其犯後坦承犯行等一切情
      狀，量處如主文所示之刑，並定其應執行之刑。
四、沒收部分
（一）扣案之海洛因（合計淨重9.6公克），核屬毒品危害防制
      條例所定之第一級毒品，應依毒品危害防制條例第18條第
      1項前段之規定，不問屬於被告與否，併予宣告沒收銷燬
      。
（二）扣案之海洛因包裝袋7個，為被告所有、供其為施用海洛
      因所用之物，業據被告於本院供承在卷，依刑法第38條第
      1項第2款之規定，併予宣告沒收。
五、據上論斷，應依刑事訴訟法第273條之1第1項、第299條第1
    項前段，毒品危害防制條例第10條第1項、第2項、第18條第
    1項前段，刑法第11條、第47條第1項、第51條第5款、第38
    條第1項第2款，判決如主文。
本案經檢察官洪裕翔到庭執行職務。
中    華    民    國    97    年    10    月    23    日
                          刑事第三庭法    官    黃美文
以上正本證明與原本無異。
如不服本判決應於收受本判決後10日內向本院提出上訴書狀，其
未敘述上訴理由者，並得於提起上訴後10日內向本院補提理由書
狀 (均須按他造當事人之人數附繕本)「切勿逕送上級法院」。
中    華    民    國    97    年    10    月    23    日
                                    書 記 官    陳怡芳
附錄本案論罪科刑法條全文：
毒品危害防制條例第10條
施用第一級毒品者，處 6 月以上 5 年以下有期徒刑。
施用第二級毒品者，處 3 年以下有期徒刑。


司法院資訊處製作；財團法人民間司法改革基金會備份。
